【裁判字號】    94,上訴,2530
【裁判日期】    950222
【裁判案由】    違反槍砲彈藥刀械管制條例
【裁判全文】
臺灣高等法院臺中分院刑事判決        94年度上訴字第2530號
上  訴  人
即  被  告  丙○○
                    弄2號(
指定辯護人  本院公設辯護人  乙○○
上列上訴人因違反槍砲彈藥刀械管制條例案件，不服臺灣彰化地
方法院94年度訴字第1525號中華民國94年10月18日第一審判決（
起訴案號：臺灣彰化地方法院檢察署94年度偵字第5384號），提
起上訴（移送併辦案號：臺灣彰化地方法院檢察署94年度偵字第
9207號、95年度偵字第684號），本院判決如下：
    主  文
原判決撤銷。
丙○○未經許可，寄藏可發射子彈具有殺傷力之改造手槍，累犯
，處有期徒刑年陸月，併科罰金新臺幣玖萬元，罰金如易服勞
役，以新臺幣玖佰元即銀元佰元折算壹日。扣案仿SIG SAUER
廠P二二０型半自動手槍製造之改造手槍（含彈匣壹個，槍枝管
制編號：0000000000號）壹支、仿九０改造手槍壹支及土造子彈
拾貳顆均沒收。
    事  實
一、丙○○曾於民國88年間因違反毒品危害防制條例案件，經臺
    灣彰化地方法院於88年9月30日，以88年度訴字第601號，分
    別就所犯施用第一級毒品罪及第二級毒品罪判處有期徒刑六
    月及六月，應執行有期徒刑十一月，於88年10月22日確定。
    復於88年間因竊盜案件，經臺灣彰化地方法院於88年12月13
    日，以88年度少連易字第11號判處有期徒刑二年六月，並經
    本院於89年2月22日，以89年度少連上易字第1號判決上訴駁
    回確定。上開2案（3罪）經本院以89年度聲字第743號裁定
    應執行有期徒刑三年三月確定，本應於92年7月19日執行完
    畢，惟於92年6月25日縮刑期滿而執行完畢。詎仍不知悔改
    ，明知未經許可，不得無故寄藏具有殺傷力之槍砲、彈藥；
    竟於94年5月2日下午3時許，在其彰化縣花壇鄉○○村○○
    路○段870巷1弄2號住處，受其友人黃俊勝（目前已死亡）之
    委託，代為保管可發射子彈具有殺傷力之仿SIG SAUER廠
    P220型半自動手槍製造之改造手槍（含彈匣1個，槍枝管制
    編號：000 0000000號）1支、可發射子彈具有殺傷力之仿九
    ０改造手槍1支、具有殺傷力之土造子彈23顆，而未經許可
    寄藏上開槍、彈。嗣因丙○○與友人蕭志恆發生糾紛，丙○
    ○為求自衛，乃於94年6月間，將上開槍、彈取回其上開住
    處內藏放，於此期間，丙○○曾因好奇，持上開寄藏仿SIG
    SAUER廠P220 型半自動手槍製造之改造手槍（槍枝管制編號
    ：0000000000 號）1支及土造子彈20顆，前往臺灣民俗村山
    上之產業道路旁試射子彈2顆（試射後該2顆子彈已不存在，
    僅剩彈殼2顆）。迨於94年7月8日下午1時許，為警持搜索票
    至其前揭住處搜索，扣得其寄藏之上開仿SIG  SAUER廠P二
    二０型半自動手槍製造之改造手槍1支（槍枝管制編號：000
    0000000號）、土造子彈18顆（其中6顆經送鑑定時已試射擊
    發而僅剩彈殼2顆）及彈殼2顆。又因細故與甲○○、林淑君
    、劉佳純發生口角，竟於94年11月30日上午4時25分許，持
    上開寄藏之仿九０改造手槍1支及土造子彈3顆，搭乘不知情
    之林覬佃（檢察官另為不起訴處分）所駕駛車牌號碼8L－77
    72號自用小客車，至彰化縣和美鎮3段361號甲○○住處前，
    朝甲○○住處之門口連開3槍（開槍後該3顆子彈已不存在，
    僅找到彈殼2顆，另1顆彈殼未找到）。於開完槍後，立即叫
    林覬佃先將其載至彰化縣和美鎮夏威夷KTV處，然後將該仿
    九０改造手槍藏在夏威夷KTV停車場水塔下（該槍事後未被
    找到而未扣案），隨後再叫林覬佃開車載回甲○○上開住處
    前，與林淑君、劉佳純理論時，為警聽到上前查看而查悉上
    情，並扣得彈殼2顆，因而循線查悉上情。
二、案經彰化縣警察局彰化分局、和美分局分別報請臺灣彰化地
    方法院檢察署檢察官偵查起訴及移送本院併辦。
      理  由
一、上揭事實，業據上訴人即被告丙○○（下稱被告）坦承不諱
    ，並有扣案之仿SIG SAUER廠P二二０型半自動手槍製造之改
    造手槍1枝、土造子彈18顆及彈殼4顆可資佐證，而被告於94
    年7月8日下午1時許為警扣案之上開槍枝1支、子彈18顆及彈
    殼2顆，經送往內政部警政署刑事警察局鑑驗結果認為：（
    一）送鑑改造九０手槍1支（含彈匣1個，槍枝管制編號：00
    00000000號），認係仿SIG SAUER廠P二二０型半自動手槍製
    造之金屬玩具手槍，更換土造金屬槍管改造而成之改造手槍
    ，機械性能良好，可擊發適用子彈，認具有殺傷力；（二）
    送鑑改造九０子彈18顆，認均係土造子彈（具直徑約9ｍｍ
    之金屬彈頭），採樣6顆試射，均可擊發，認均具殺傷力；
    （三）送鑑彈殼2顆，認均係土造金屬彈殼，有該局94年8月
    1日刑鑑字第0940111919號槍彈鑑定書附卷可稽（見偵字第
    5384號卷第48頁至第50頁）。而上開送往鑑定之扣案彈殼2
    顆，係被告持前開槍枝試射後所遺留無訛。另被告於94年11
    月30日上午4時25分許，所持有之上開槍枝1支及子彈2顆，
    雖未扣案，惟業經被告於警詢時、偵查中及本院審理時均已
    坦承該槍枝係九０改造手槍及子彈3顆，與上開仿SIG SAUER
    廠P二二０型半自動手槍製造之改造手槍及子彈，均為黃俊
    勝同時交付其寄藏。而被告確係持該槍彈至彰化縣和美鎮○
    段361號甲○○住處前，朝甲○○住處之門口連開3槍，開槍
    後被找到彈殼2顆一情，亦據被告供認不諱，並經證人甲○
    ○、劉佳純於警詢時、林淑君、林覬佃於警詢時及偵查中證
    述明確（被告對上開證人之警詢筆錄均無意見，自有證據能
    力），且有彈殼2顆扣案可資佐證，復有遭受該槍彈擊中後
    而鋁門之強化玻璃破裂及門框破損之照片4幀附卷可憑（見
    偵字第9207號卷第31頁、第32頁）。是上開之槍械及子彈均
    具有殺傷力亦堪以認定。從而被告之自白與事實相符，自堪
    採信，被告之犯行，堪以認定。
二、查被告受其友人黃俊勝之委託，代為保管藏放上開具有殺傷
    力之改造手槍及土造子彈，核其所為，係犯槍砲彈藥刀械管
    制條例第8條第4項之未經許可寄藏可發射子彈具有殺傷力之
    改造手槍罪及同條例第12條第4項之未經許可寄藏子彈罪。
    按「寄藏」之受人委託代為保管，其保管本身所為之持有，
    既係寄藏之當然結果，法律上自宜僅就「寄藏」行為包括評
    價，不應另就「持有」予以論罪（最高法院74年度台上字第
    3400號判例要旨參照）。查被告以寄藏之意思而持有上開具
    有殺傷力之改造手槍及子彈，其持有改造手槍及子彈之行為
    ，均為寄藏之當然結果，均不另論罪。又按非法持有、寄藏
    、出借槍砲彈藥刀械等違禁物，所侵害者為社會法益，如所
    持有、寄藏或出借客體之種類相同（如同為手槍，或同為子
    彈者），縱令同種類之客體有數個（如數支手槍、數顆子彈
    ），仍為單純一罪，不發生想像競合犯之問題；若同時持有
    、寄藏或出借二不相同種類之客體（如同時持有手槍及子彈
    ），則為一行為觸犯數罪名之想像上競合犯（最高法院82年
    度台上字第5303號判決參照）。查被告雖寄藏改造手槍2支
    及土造子彈23顆，惟依前開說明，應分別僅成立單純一未經
    許可寄藏具有殺傷力之改造手槍罪及未經許可寄藏具有殺傷
    力之改造子彈罪，而不以其所寄藏之改造手槍及子彈之數量
    而分別成立數罪。再其未經許可，以同一寄藏行為，同時寄
    藏可發射子彈具有殺傷力之改造手槍及具有殺傷力之子彈，
    係一行為觸犯構成要件相異之罪，為異種想像競合犯，應從
    一重論以未經許可，寄藏可發射子彈具有殺傷力之改造手槍
    罪。另查：公訴人雖未及就被告寄藏仿九０改造手槍1支及
    土造子彈3顆部分起訴，然此部分與上開已起訴成罪部分係
    同時同地寄藏，具有實質上之一罪關係，為起訴效力所及，
    並經檢察官聲請併辦（檢察官聲請併辦意旨誤為有連續犯之
    裁判上一罪關係），本院自得一併審判。再查：被告曾於88
    年間因違反毒品危害防制條例案件，經臺灣彰化地方法院於
    88年9月30日，以88年度訴字第601號，分別就所犯施用第一
    級毒品罪及第二級毒品罪判處有期徒刑六月及六月，應執行
    有期徒刑十一月，於88年10月22日確定。復於88年間因竊盜
    案件，經臺灣彰化地方法院於88年12月13日，以88年度少連
    易字第11號判處有期徒刑二年六月，並經本院於89年2月22
    日，以89 年度少連上易字第1號判決上訴駁回確定。上開2
    案（3 罪）經本院以89年度聲字第743號裁定應執行有期徒
    刑三年三月確定，本應於92年7月19日執行完畢，惟於92年6
    月25 日縮刑期滿而執行完畢，有臺灣彰化地方法院檢察署
    刑案資料查註紀錄表及臺灣高等法院被告前案紀錄表在卷可
    憑，其於受有期徒刑之執行完畢後，五年以內再犯有期徒刑
    以上之罪之本案，為累犯，應依刑法第47條之規定加重其刑
    。原審認被告罪證明確，予以論罪科刑，固非無見，惟原審
    僅就被告上開寄藏仿SIG SAUER廠P二二０型半自動手槍製造
    之改造手槍1支及土造子彈20顆之犯行予以審判，未及就被
    告寄藏仿九０改造手槍1支及土造子彈3顆部分予以審判，自
    有未洽。被告以原判決量刑過重為由上訴指摘原判決不當，
    雖非有理由，然原判決既有上開可議之處，即屬無可維持，
    自應予以撤銷改判。爰審酌槍枝及子彈均係屬高度危險之物
    品，非經主管機關許可不得擅自寄藏、持有，以維護社會大
    眾安全，被告竟無故寄藏上開改造手槍2支及子彈23顆，並
    開槍恐嚇甲○○等人，影響社會治安匪淺，惟念及被告犯後
    已坦承犯行等一切情狀，量處如主文第2項所示之刑，並就
    所科罰金部分諭知如易服勞役之折算標準，以資懲儆。至扣
    案之仿SIG SAUER廠P二二０型半自動手槍製造之改造手槍1
    枝（含彈匣一個，槍枝管制編號：00000 00000 號）及未經
    試射鑑驗之土造子彈12顆，均係違禁物，應依刑法第38條第
    1項第1款之規定，併予宣告沒收。另仿九五改造手槍1支，
    雖未扣案，惟係違禁物，並無證據證明已不存在，仍應依刑
    法第38條第1項第1款之規定宣告沒收。至扣案之土造子彈6
    顆，業已於鑑驗時經實際試射擊發僅剩彈殼，已失子彈之效
    用；另扣案之彈殼4顆則係被告分別在94年6月試射擊發及在
    94年11月30 在被害人甲○○之住處門口開槍後所遺留，已
    失子彈之效用，均已不具殺傷力，並非違禁物，爰均不為沒
    收之諭知，附此敘明。
三、移送併辦意旨另略以：被告因細故與甲○○、林淑君、劉佳
    純發生口角，竟於94年11月30日上午4時25分許，持上開仿
    九０改造手槍1支及土造子彈3顆（槍彈部分業經本院已在本
    案一併審判，詳如上述），搭乘不知情之林覬佃（檢察官另
    為不起訴處分）所駕駛車牌號碼8L－7772號自用小客車，至
    彰化縣和美鎮3段361號甲○○住處前，基於恐嚇及毀損之故
    意，朝甲○○住處之門口連開3槍，致甲○○住家鋁門之強
    化玻璃破裂及門框破損，因認被告另涉犯刑法第305條之恐
    嚇罪嫌及第353條之毀損罪云云。訊據被告固坦承有上開犯
    行，並經證人甲○○、劉佳純於警詢時、林淑君、林覬佃於
    警詢時及偵查中證述明確，且有彈殼2顆扣案可資佐證，復
    有遭受該槍彈擊中後而鋁門之強化玻璃破裂及門框破損之照
    片4幀附卷可憑。惟被告所持有之上開仿九０改造手槍1支及
    子彈3顆，與上開仿SIG SAUER廠P二二０型半自動手槍製造
    之改造手槍及子彈，均為黃俊勝於94年5月2日下午3時許，
    同時地寄託交付予被告，而被告於事隔半年之後，始持上開
    寄藏之仿九０改造手槍1支與子彈3顆，在被害人甲○○住處
    之門口連開3槍，致被害人甲○○住家鋁門之強化玻璃破裂
    及門框破損，顯見被告於收受上開槍彈之初，僅有寄藏之犯
    意，並無恐嚇及毀損之犯罪故意，於事隔半年之後對被害人
    甲○○之恐嚇及毀損之行為，係事後另行起意所為，與起訴
    及聲請併辦之寄藏可發射子彈具有殺傷力之改造手槍罪，並
    無方法結果之牽連犯裁判上一關係，而此部分又未經起訴，
    本院自無法一併審判，應就此部分檢還臺灣彰化地方法院檢
    察署依法處理。
據上論結，應依刑事訴訟法第369條第1項前段、第364條、第299
條第1項前段，槍砲彈藥刀械管制條例第8條第4項、第12條第4項
，刑法第11條前段、第55條、第47條、第42條第2項、第38條第1
項第1款，罰金罰鍰提高標準條例第2條，判決如主文。
本案經檢察官丁○○到庭執行職務。
中    華    民    國    95    年    2    月  22       日
            刑事第八庭  審判長法  官  羅  得  村
                              法  官  劉  榮  服
                              法  官  巫  政  松
上列正本證明與原本無異。
如不服本判決應於收受送達後十日內向本院提出上訴書狀，其未
敘述上訴之理由者並得於提起上訴後十日內向本院補提理由書（
均須按他造當事人之人數附繕本）。
                              書記官  陳  妙  瑋
中    華    民    國    95    年    2    月    23     日
附錄本案論罪科刑法條：
槍砲彈藥刀械管制條例第8條
未經許可，製造、販賣或運輸鋼筆槍、瓦斯槍、麻醉槍、獵槍、
空氣槍或第四條第一項第一款所定其他可發射金屬或子彈具有殺
傷力之各式槍砲者，處無期徒刑或五年以上有期徒刑，併科新臺
幣一千萬元以下罰金。
未經許可，轉讓、出租或出借前項所列槍枝者，處五年以上有期
徒刑，併科新臺幣一千萬元以下罰金。
意圖供自己或他人犯罪之用，而犯前二項之罪者，處無期徒刑或
七年以上有期徒刑，併科新臺幣一千萬元以下罰金。
未經許可，持有、寄藏或意圖販賣而陳列第一項所列槍枝者，處
三年以上十年以下有期徒刑，併科新臺幣七百萬元以下罰金。
第一項至第三項之未遂犯罰之。
槍砲彈藥刀械管制條例第12條
未經許可，製造、販賣或運輸子彈者，處一年以上七年以下有期
徒刑，併科新台幣五百萬元以下罰金。
未經許可，轉讓、出租或出借子彈者，處六月以上五年以下有期
徒刑，併科新台幣三百萬元以下罰金。
意圖供自己或他人犯罪之用，而犯前二項之罪者，處三年以上十
年以下有期徒刑，併科新台幣七百萬元以下罰金。
未經許可，持有、寄藏或意圖販賣而陳列子彈者，處五年以下有
期徒刑，併科新台幣三百萬元以下罰金。
第一項至第三項之未遂犯罰之。
                                                      Ａ


司法院資訊處製作；財團法人民間司法改革基金會備份。
